【裁判字號】    92,國小上,1
【裁判日期】    920320
【裁判案由】    國家賠償
【裁判全文】
臺灣臺北地方法院民事判決    九十二年度國小上字第一號
    上  訴  人  甲○○
    被上訴人    台灣高等法院
    法定代理人  曾有田
右當事人間請求國家賠償事件，上訴人對於中華民國九十二年一月十六日臺灣臺北地
方法院臺北簡易庭九十一年北國小字第二號第一審小額民事判決提起上訴，本院判決
如左：
    主  文
上訴駁回。
第二審訴訟費用新台幣參佰陸拾伍元由上訴人負擔。
    事實及理由
一、小額程序之第二審判決，有下列情形之一者，得不經言詞辯論為之︰一、經兩造
    同意者。二、依上訴意旨足認上訴為無理由者。民事訴訟法第四百三十六條之二
    十九定有明文。
二、本件上訴意旨略以：如後附之國家賠償上訴狀影本所載（如附件）。其訴之聲明
    ：一、原判決廢棄。二、被上訴人應賠償（退還）上訴人已繳交之第二審裁判費
    計新台幣（下同）壹萬捌仟元，並自起訴書送達日起至清償日止按年利率百分之
    三計算之利息。
三、查上訴人主張原審判決違背民事訴訟法第二百八十一條：「法律上推定之事實無
    反證者，無庸舉證」云云部分：上訴人認為台灣高等法院九十年度上國字第二０
    號判決書中有關「其請求被上訴人應恢復．．．之狀態（回復原狀）。皆屬行政
    作用行為，要非民事審判所可命令為之」之內容，可證明審判該案件之法官未具
    國家賠償法之觀念、能力，依法院辦理國家賠償事件應注意事項第二條規定（即
    法院受理之國家賠償事件，應由對國家賠償法令有相當研究之法官專人或專庭辦
    理）之推定，被上訴人對選任法官係過失違反該規定，毋庸上訴人舉證云云，惟
    上開判決所載「其請求被上訴人應恢復．．．之狀態（回復原狀）。皆屬行政作
    用行為，要非民事審判所可命令為之」之內容，乃承審法官認定行政權與司法權
    分立，無法越權處理之事實及法律上之判斷，本已與法官是否具國家賠償法觀念
    、能力無涉，自無法以「法院辦理國家賠償事件應注意事項第二條」之規定逕以
    推定承審法官未具國家賠償專業判斷能力。況查上訴人於原審係依國家賠償法第
    二條第二項之規定請求上訴人賠償，前提必須上訴人之所屬法官於執行職務行使
    公權力時，有故意或過失而侵害人民自由或權利，上訴人始有賠償之義務，又被
    上訴人所屬法官，為具審判職務之公務員，本件又係針對承審法官判決是否有誤
    為爭執，故再依國家賠償法第十三條規定，須承審法官參與審判案件犯職務上之
    罪，經判決有罪確定者，始適用國家賠償法，是以上訴人於原審既未舉證上開判
    決之承審法官有故意或過失行為及犯職務上之罪經判決確定有罪，則原審判決認
    定上訴人不能依國家賠償法第二條之規定，請求被上訴人賠償損害，自無違反民
    事訴訟法第二百八十一條之規定。
四、又查上訴人主張原審判決違背論理原則及民事訴訟法第四百六十九條第六款：「
    判決理由矛盾者。其判決當然為違背法令」云云部分：台灣高等法院九十年度上
    國字第二０號判決書中有關「其請求被上訴人應恢復．．．之狀態（回復原狀）
    。皆屬行政作用行為，要非民事審判所可命令為之」之內容，乃屬承審法官之事
    實及法律上之判斷而已，已如前述，原審判決採相同見解，而認定不得以此推定
    九十年度上國字第二０號國家賠償事件之承審法官只會民事事件，未具審理國家
    賠償能力，並認上訴人之主張，容有誤會，顯然未違背一貫之論理法則，前後自
    無判決理由矛盾之情，是以上訴人此部分之主張，實不可採。
五、再查上訴人主張原審判決錯認其請求賠償之過失對象及誤用適用法律條文云云部
    分，經查國家賠償法第二條第二項規定，須「公務員」有故意或過失行為，該公
    務員之所屬機關始有賠償義務，故上訴人雖強調其所稱是否有過失或故意之對象
    為被上訴人本身，然依國家賠償法第二條第二項規定，仍須有隸屬於賠償義務機
    關內之公務員，有過失或故意行為為前提，惟上訴人於原審既未舉證證明被上訴
    人所屬之何公務員，對於選任法官有何故意或過失行為，被上訴人自毋庸依國家
    賠償法第二條規定對上訴人賠償，從而原審判決之事實及理由要領欄第三項第二
    點中認定在上訴人（即原審原告）在未明白指出被上訴人之何公務員有故意或過
    失行為情況下，被上訴人（即原審被告）復否認有何故意或過失未依法指派適任
    法官，且九十年度上國字第二０號承審法官亦無未具審理國家賠償事件能力之情
    ，而認定上訴人主張被上訴人毋庸對上訴人賠償，顯無請求對象錯誤之問題，而
    上訴人於原審係依國家賠償法第二條規定請求賠償，亦無適用法條錯誤問題。故
    上訴人此部分主張亦不可採。
六、綜上所述，上訴人提起上訴，請求廢棄原判決改判，顯無理由，依首開規定，得
    不經言詞辯論，逕予駁回。
七、據上論結，本件上訴為顯無理由，依民事訴訟法第四百三十六條之三十二第二項
    、第四百三十六條之二十九第二款、第四百四十九條第一項、第七十八條、第四
    百三十六之十九第一項，判決如主文。
中      華      民      國    九十二    年      三      月     二十     日
                                    臺灣臺北地方法院民事第二庭
                                        審判長法官  丁蓓蓓
                                              法官  汪漢卿
                                              法官  黃雯惠
右正本證明與原本無異
不得上訴
中      華      民      國    九十二    年      三      月    二十      日
                                        法院書記官  林玗倩
計    算    書
項        目                     金  額（新台幣）        備    註
第二審裁判費                     貳佰玖拾柒元
本件程序費用                     陸拾捌元
合        計                     參佰陸拾伍元


司法院資訊處製作；財團法人民間司法改革基金會備份。
